【裁判字號】    97,易,2669
【裁判日期】    971021
【裁判案由】    毒品危害防制條例
【裁判全文】
臺灣板橋地方法院刑事判決              97年度易字第2669號
公  訴  人  臺灣板橋地方法院檢察署檢察官
被      告  甲○○
                    國民
                    （另案羈押於臺灣臺北看守所）
上列被告因違反毒品危害防制條例案件，經檢察官提起公訴（97
年度毒偵字第6286號），被告於準備程序中就被訴事實為有罪之
陳述，經本院合議庭裁定由受命法官獨任進行簡式審判程序，並
判決如下：
    主  文
甲○○施用第二級毒品，累犯，處有期徒刑柒月，扣案之第二級
毒品甲基安非他命壹包（驗前淨重壹點伍零公克，驗後淨重壹點
肆玖公克）沒收銷燬之，扣案之第二級毒品甲基安非他命包裝袋
壹個沒收之。
    事  實
一、甲○○前於民國90年間，因施用毒品案件，經臺灣臺北地方
    法院以90年度毒聲字第1701號裁定令入戒治處所施以強制戒
    治，嗣經臺灣臺北地方法院以91年度毒聲字第496 號裁定停
    止戒治，所餘戒治期間付保護管束，而於91年4 月12日因停
    止其處分出監，91年8 月1 日期滿執行完畢；又於93年間，
    因竊盜案件，經本院以93年度易字第1254號判處有期徒刑10
    月確定；另於94年間，因施用毒品案件，經本院以94年度訴
    字第1591號判處有期徒刑1 年確定。上開2 案嗣經本院裁定
    應執行有期徒刑1 年9 月確定，於96年5 月8 日縮刑期滿，
    翌日因縮短刑期執畢出監。詎甲○○仍不知悔改，明知甲基
    安非他命係毒品危害防制條例所列之第二級毒品，不得非法
    施用及持有，竟基於施用第二級毒品之犯意，於97年6 月1
    日晚間11時許，在其位於臺北縣永和市○○路7 巷10弄4 號
    住處，以將第二級毒品甲基安非他命置於玻璃球內燒烤後吸
    食其煙霧之方式，施用甲基安非他命。嗣於翌（2） 日凌晨
    3 時許，在臺北市○○街與廣州街口為警查獲，並扣得其所
    有用以施用之第二級毒品甲基安非他命1 包（驗前淨重1.50
    公克，驗後淨重1.49公克），並經採集其尿液送驗結果，呈
    安非他命類（安非他命、甲基安非他命）陽性反應，始悉上
    情。
二、案經臺北市政府警察局萬華分局移請臺灣臺北地方法院檢察
    署呈請臺灣高等法院檢察署檢察長令轉臺灣板橋地方法院檢
    察署檢察官偵查起訴。
    理  由
一、本案被告甲○○所犯係死刑、無期徒刑、最輕本刑為3 年以
    上有期徒刑以外之罪，其於準備程序就前揭被訴事實為有罪
    之陳述，經受命法官告知簡式審判程序之旨，並聽取其與公
    訴人之意見後，本院認無不得或不宜改依簡式審判程序進行
    之情事，依刑事訴訟法第273 條之1 第1 項、第284 條之1
    規定，裁定本案由受命法官獨任進行簡式審判程序，合先敘
    明。
二、次按毒品危害防制條例第20條、第23條將施用毒品之刑事處
    遇程序區分為「初犯」、「5 年內再犯」及「5 年後再犯」
    。依其立法理由之說明：「初犯」經觀察、勒戒或強制戒治
    ，應為不起訴處分或不付審理之裁定；經觀察、勒戒或強制
    戒治執行完畢釋放後，「5 年內再犯」者，因其再犯率甚高
    ，原實施之觀察、勒戒及強制戒治既已無法收其實效，爰依
    法追訴或裁定交付審理。至於經觀察、勒戒或強制戒治執行
    完畢釋放，「5 年後再犯」者，前所實施之觀察、勒戒或強
    制戒治已足以遮斷其施用毒品之毒癮，為期自新及協助其斷
    除毒癮，仍用「初犯」規定，先經觀察、勒戒或強制戒治之
    程序。從而，祇於「初犯」及「5 年後再犯」2 種情形，有
    其追訴條件之限制，即須於初犯經觀察、勒戒或強制戒治釋
    放後，5 年內均無施用毒品之行為，始能認其前所實施之觀
    察、勒戒或強制戒治已足遮斷毒癮，而得於5 年後再犯時，
    再予適用初犯之規定，重行觀察、勒戒等程序。倘5 年內已
    經再犯，被依法追訴處罰，縱其第3 次（或第3 次以上）施
    用毒品之時間在初犯釋放5 年以後，即與「5 年後再犯」之
    情形有別，且因已於「5 年內再犯」，顯見其再犯率甚高，
    原實施觀察、勒戒或強制戒治，已無法收其實效，自無再經
    觀察、勒戒及強制戒治之必要，應由檢察官逕行起訴，始符
    新法修正之本旨（最高法院95年第7 次刑事庭會議決議參照
    ）。查被告前於90年間，因施用毒品案件，經臺灣臺北地方
    法院以90年度毒聲字第1701號裁定令入戒治處所施以強制戒
    治，嗣經臺灣臺北地方法院以91年度毒聲字第496 號裁定停
    止戒治，所餘戒治期間付保護管束，而於91年4 月12日因停
    止其處分出監，91年8 月1 日期滿執行完畢；又於94年間，
    因施用毒品案件，經本院以94年度訴字第1591號判處有期徒
    刑1 年確定，並與其因竊盜案件經判處有期徒刑10月部分，
    由本院裁定應執行有期徒刑1 年9 月確定，而於96年5 月8
    日縮刑期滿，翌日因縮短刑期執畢出監，此有臺灣高等法院
    被告前案紀錄表1 份附卷可考。是被告所為本案施用毒品犯
    行，距上開強制戒治執行完畢雖已逾5 年，惟被告在上開強
    制戒治執行完畢釋放後5 年內，既已再犯施用毒品之罪，並
    經追訴處罰，揆諸前揭說明，其本次犯行即與毒品危害防制
    條例第20條第3 項所稱之「5 年後再犯」有別，是公訴人依
    法追訴，於法並無不合，本院自應依法論科。
三、上揭犯罪事實，業據被告於警詢、偵訊及本院審理時供認不
    諱，且其經警採集之尿液，經送請臺灣尖端先進生技醫藥股
    份有限公司檢驗結果，呈安非他命類（安非他命、甲基安非
    他命）陽性反應等情，有該公司濫用藥物檢驗報告、臺北市
    政府警察局偵辦毒品案件尿液檢體委驗單各1 份在卷可資佐
    證。又扣案之白色透明晶體1 包，經送請臺北市政府警察局
    鑑驗結果，檢出第二級毒品安非他命、甲基安非他命成分，
    驗前淨重1.50公克，驗後餘重1.49公克等情，亦有臺北市政
    府警察局鑑驗通知單1 紙在卷可查。足徵被告任意性之自白
    與事實相符，應堪採信。本案事證已臻明確，被告犯行，堪
    以認定，應依法論科。
四、按甲基安非他命屬毒品危害防制條例第2 條第2 項第2 款所
    定之第二級毒品，不得非法持有、施用。是核被告所為，係
    犯毒品危害防制條例第10條第2 項之施用第二級毒品罪。被
    告持有第二級毒品甲基安非他命進而施用，其持有甲基安非
    他命之低度行為，應為施用之高度行為所吸收，不另論罪。
    又被告有事實欄所列前揭犯罪前科紀錄，有臺灣高等法院被
    告前案紀錄表1 份附卷可稽。其於受有期徒刑之執行完畢，
    5 年以內故意再犯本案有期徒刑以上之罪，為累犯，應依刑
    法第47條第1 項之規定加重其刑。爰審酌被告施用毒品足以
    戕害身心健康，滋生其他犯罪，惡化社會治安，其經強制戒
    治後，仍再度施用毒品，顯見其戒毒之意志不堅，自制力不
    佳，應有入監矯治之必要。惟念其施用毒品，戕害己身，本
    質上屬於病患性行為，且犯後已坦承犯行，態度良好等一切
    情狀，量處如主文所示之刑，以示懲儆。扣案之甲基安非他
    命1 包（驗前淨重1.50公克，驗後餘重1.49公克）為查獲之
    第二級毒品，已如前述，應依毒品危害防制條例第18條第1
    項前段規定，併予宣告沒收銷燬之。至因鑑驗耗盡之甲基安
    非他命既已滅失，自無庸再為沒收銷燬之諭知。另扣案之甲
    基安非他命包裝袋1 個，為被告所有用以盛裝毒品之物，此
    據被告供承在卷，爰依刑法第38條第1 項第2 款規定，宣告
    沒收之。
據上論斷，應依刑事訴訟法第273 條之1 第1 項、第299 條第1
項前段，毒品危害防制條例第10條第2 項、第18條第1 項前段，
刑法第11條、第47條第1 項、第38條第1 項第2 款，判決如主文
。
本案經檢察官靳開聖到庭執行職務。
中    華    民    國    97    年    10    月    21    日
                  刑事第五庭    法  官  謝梨敏
以上正本證明與原本無異。
                                書記官  林壯隆
中    華    民    國    97    年    10    月    21    日
附錄本判決論罪之法條：
毒品危害防制條例第10條
施用第1 級毒品者，處6 月以上5 年以下有期徒刑。
施用第2 級毒品者，處3 年以下有期徒刑。


司法院資訊處製作；財團法人民間司法改革基金會備份。
